最高法院刑事判決　　　　　　　　　　　　　　　八十七年度台上字第四三七五號
　　上　訴　人　甲○○
右上訴人因偽造文書案件，不服台灣高等法院中華民國八十六年四月十五日第二審判
決（八十五年度上訴字第四二五三號，起訴案號：台灣新竹地方法院檢察署八十四年
度偵字第五三九二號），提起上訴，本院判決如左：
    主  文
上訴駁回。
    理  由
按同一案件係指被告及犯罪事實均相同者而言，不以起訴或告訴時所引用之法條或罪
名為區分標準。本件原判決以公訴意旨指上訴人甲○○於民國七十八年八月間擔任竹
北證券股份有限公司（下稱竹北證券公司）之發起人，侵占所持有之告訴人彭新增、
徐美妹、李雙蓉、林祺富等共二十二人所有，交由其轉交竹北證券公司之認股款計新
台幣（下同）一千三百五十萬元，事後則在已蓋妥該公司及董事長曾勝郎印章之空白
認股書四十張之繳款記錄上，擅自填載金額並加蓋自己之印章，交予彭新增等人，以
資掩飾，足以生損害於該公司及彭新增等人，認上訴人涉有牽連犯刑法第三百三十五
條第一項侵占及第二百十六條、第二百十條偽造私文書罪嫌。上開起訴事實，侵占部
分與台灣台北地方法院檢察署八十三年度偵字第一七二二號不起訴處分確定乙案，係
就上訴人被訴侵占屬於竹北證券公司所有之股款二千萬元，認為罪嫌不足，二者事實
不同。至偽造私文書部分，依告訴人彭新增、徐美妹、李雙蓉、林祺富、曾勝郎等人
於本案之供述，上訴人並無以竹北證券公司人員名義書立該公司認股書予彭新增等繳
款人之權，則其在該公司認股書上記載彭新增等交與之認股金額，並在負責人簽章欄
上加蓋自己之印章，有無偽造私文書犯行，與該不起訴處分書就偽造文書部分僅以上
訴人所辯，認定上訴人係有權制作該公司認股書，有無新事實或新證據，不無疑問。
原判決因認第一審判決以本件與該不起訴處分確定案件，為同一案件，且無任何新事
實或新證據提出，逕為公訴不受理之諭知，為不當，乃予撤銷發回第一審法院更為適
法之裁判。經核於法尚無不合。上訴意旨仍主張本件與該不起訴處分確定案件，為同
一案件，而違背刑事訴訟法第二百六十條之規定再行起訴云云，為無理由，應予駁回
。又本件侵占部分原不得上訴第三審，惟與得上訴第三審之偽造文書部分，屬牽連犯
，為裁判上一罪，自得上訴第三審，併此明。
據上論結，應依刑事訴訟法第三百九十六條第一項，判決如主文。
中      華      民      國    八十七    年     十二     月    二十三    日
                              最高法院刑事第一庭
                                  審判長法官  施  文  仁
                                        法官  陳  炳  煌
                                        法官  張  淳  淙
                                        法官  洪  文  章
                                        法官  林  錦  芳
      右正本證明與原本無異
                                              書  記  官
中      華      民      國    八十七    年     十二     月     二十八   日
